臺灣臺北地方法院民事判決　　　　　　99年度重勞訴字第61號
原　　　告　魏仕諭
被　　　告　瀚宇彩晶股份有限公司
法定代理人　焦佑麒
訴訟代理人　劉志鵬律師
　　　　　　潘怡君律師
　　　　　　黃馨慧律師
複代理人　　莊凱閔律師
上列當事人間請求確認僱傭關係等事件，本院於民國100年5月25
日言詞辯論終結，判決如下：
    主  文
原告之訴及假執行之聲請均駁回。
訴訟費用由原告負擔。
    事實及理由
甲、程序方面：
    按確認法律關係之訴，非原告有即受確認判決之法律上利益
    者，不得提起之，民事訴訟法第247條第1項前段定有明文。
    所謂即受確認判決之法律上利益，係指因法律關係之存在與
    否不明確，致原告主觀上認為其在法律上之地位有不安之狀
    態存在，且此種不安之狀態，能以確認判決將之除去者而言
    ，最高法院52年臺上字第1240號判例足資參照。查本件原告
    主張其與被告間僱傭關係存在，然為被告所否認，堪認兩造
    間僱傭關係存否並不明確，致原告在私法上之地位有受侵害
    之不安狀態存在，且此不安狀態得以確認判決除去之，故原
    告起訴請求確認僱傭關係存在，有即受確認判決之法律上利
    益，先予敘明。
乙、實體方面：
一、原告起訴主張：
（一）原告魏仕諭於民國99年 5月間經被告瀚宇彩晶股份有限公
      司面試通過，自同月17日起，受僱於被告公司，擔任專案
      經理一職，負責被告臺南廠、臺北公司採購部門、研發部
      門等一切法務事宜及被告違反托拉斯案之研究。因違反托
      拉斯法一案之研究範圍甚廣，原告為潛心研究，借取 5本
      博碩士論文加以研讀，並參加大學研究所有關討論反托拉
      斯法之研討會，以期儘速瞭解，並提供被告妥適法律意見
      。原告任職初始頗獲主管好評，惟於同年 7月16日，原告
      於與主管及美國律師進行電話會議後，原告主管即訴外人
      林秀焦、陳凱君竟輪番數落原告工作表現，並指摘原告謂
      「對你的工作表現很失望」、「連法務助理都做得比你好
      」等空泛言語，繼而要求原告自行請辭。經原告拒絕後，
      林秀焦、陳凱君遂要求人事單位以不適任為由違法將原告
      資遣。
（二）被告既為違法解僱，則兩造僱傭關係仍未終止，故原告自
      得請求被告給付薪資及遲延利息。又原告於99年 7月16日
      下午離開公司，並依被告要求配合行政機關之10日通報期
      間，故原告請求期間自99年 7月26日起算。再被告違法解
      僱，涉及原告既有工作喪失，除對原告之人格尊嚴及家庭
      生活有所影響外，原告失業更引起社會生活不安，亦增加
      社會救濟負擔，故被告違法解僱顯屬侵權行為，加以該段
      期間原告主管之冷嘲熱諷，增加原告心理負擔及痛苦，爰
      依民法第184條及第195條請求給付損害賠償30萬元。另原
      告任職法務部門，該部門之法律專業知識應較一般員工高
      且嚴謹，惟該單位竟曲解法律，違法解僱原告，如此如何
      保障其他員工？故請求被告將本訴訟判決主文公告於公司
      網站以向原告道歉，並教育員工法律知識。
（三）對被告抗辯之主張：
      原告雖簽署終止契約同意書，然依該同意書所載「壹、資
      方於99年 7月16日依勞動基準法第11條預告終止勞動契約
      ... 」等語，可證本件原告係遭被告資遣，而非雙方合意
      終止僱傭契約。再者，有關試用期之規定，法令並無明文
      ，且被告公司亦無相關規定，被告辯稱原告未通過試用期
      云云，顯屬不實。另原告於進入被告公司後遭指派業務甚
      多，依被告法務助理於99年 7月初所發電子郵件，與其他
      法務人員相比，原告工作量最大、平均處理天數短，而滿
      意度則為最高，故並無被告指稱之不適任情形，而原告於
      有關反托拉斯案業務表現，亦極力自我充實，研讀各國學
      術、實務資料，並與外國律師進行電話會議，甚參加研究
      所有關此方面之研討會，因而被告對原告諸多指摘，顯屬
      不實。
（四）聲明：1.確認原告與被告間之僱傭契約存在；2.被告應自
      99年 7月26日起至同意原告繼續提供勞給付日止，按月給
      付原告 6萬5800元，及各期應給付日次日起至清償日止，
      按年息百分之五計算之利息；3.被告應給付原告30萬元；
      4.被告應將判決全文登載在被告公司網站一個月，並向原
      告道歉；5.聲明第2項、第3項原告願供擔保，請准宣告假
      執行。
二、被告抗辯略以：
（一）被告於歐洲、美國等地因反托拉斯法案之相關爭議及一般
      企業法務事務之需求，故需聘僱具備產業法務經驗，英文
      聽說讀寫俱佳，並具有獨立處理「審閱及撰擬合約、公司
      法律專案、爭議協商及解決、內部法律訓練、公司董事會
      及股東會之處理、子公司法律業務支援」等相關法律事務
      能力之法務專案經理。原告於99年 5月間經被告面試錄取
      後，於同月17日至被告公司任職，月薪為 6萬5000元試用
      期為3個月。
（二）詎原告於試用期間之工作表現，顯然欠缺被告法務專案經
      理所應具備之專業能力及獨立作業能力，原告自身亦對該
      職務感到無法勝任，故於試用期間內之99年 7月16日，雙
      方即協商終止僱傭契約。原告於雙方達成協商之99年 7月
      16日，向被告提出離職申請，兩造合意於同月26日終止系
      爭僱傭契約，被告並同意比照勞動基準法及勞工退休金條
      例所規定之資遣條件，給與原告離職金。而依原告所簽訂
      之「終止勞動契約同意書」所載「本人 ...魏仕諭與資方
      ... 以下資遣條件協商終止勞動契約」、「 ...本人確認
      資方於本次資遣所應為之全部給付，僅限於本同意書所載
      之項目」等內容，可證明兩造係合意終止僱傭契約。
（三）縱認兩造對僱傭契約終止未達成合意，因原告於任職之初
      ，兩造即約定90日為試用期，此有被告工作規則第10條規
      定「除特殊情形經准免予適用者外，本公司同仁一律先經
      適用；原則上試用期直接人員之同仁為40天，間接人員之
      同仁為90天， ...如經本公司適用不合格，本公司得依法
      終止適用」。本件原告係99年 5月17日到職，系爭契約於
      99年7月16日經被告終止（終止生效日為99年7月26日），
      尚在90日試用期間內，原告既經被告判斷無法勝任法務專
      案經理工作，則被告於試用期間終止契約自屬合法。
（四）再退步言之，依勞動基準法第11條第 5款規定，勞工對於
      所擔任之工作確有不能勝任時，雇主得終止僱傭契約。本
      件原告無論於客觀上之工作能力或主觀上之工作意願及工
      作態度，均有不適任之情形，茲說明如下：
    1.審閱及撰擬合約，為原告主要職務內容之一，惟原告於任
      職期間，未善盡法務人員審閱契約之職責，對契約不利於
      被告之部分，均未審閱修改，甚至直接將被告交易相對人
      提交之契約草案，原樣送請其主管審核，經主管要求後，
      其始被動修改契約，欠缺企業法務應具備之專業及獨立作
      業能力。
    2.美國司法部自95年底，開始大規模調查包括被告在內之面
      版廠商，涉嫌違反美國反托拉斯法規，由於該調查及訴訟
      之結果，可能對被告之產品行銷及市場造成重大影響，故
      如何審慎因應美國、歐洲之調查，原告受聘期間所被交付
      之重要任務。然原告對主管交辦之反托拉斯訴訟案件整理
      ，完全無法妥善處理與掌握，且工作態度與品質亦有諸多
      缺失，上班期間瀏覽與工作無關之網站，無心於工作，故
      原告確有不能勝任工作之情事。
（五）如認本件僱傭關係未經合法終止，原告得請求僱傭期間之
      工資，則被告抗辯依據民法第 487條規定，自原告請求之
      工資數額中扣除「原告因不服勞務減省之費用」、「原告
      於他處服勞務之所得」、「其怠於取得之利益」。
（六）聲明：原告之訴駁回，如受不利判決，願供擔保請准宣告
      免為假執行。
三、兩造不爭執之事實：
（一）原告於99年 5月17日至被告公司任職，擔任法務專案經理
      之工作，月薪為6萬5000元。
（二）原告任職期間主要負責工作為美國、歐盟、韓國反托拉斯
      專案工作，其他工作內容上包括契約撰擬、審核及協商、
      上級指派業務等法務部分人員之例行工作。
（三）原告於99年 7月16日簽署「終止勞動契約同意書」，兩造
      僱傭契約終止日期為99年7月26日。
（四）原告實際提供勞務之最終日為99年7月16日。
（五）卷附「終止勞動契約同意書」、「離職申請單」及「離職
      承諾書」均為原告所親簽。
四、得心證之理由：
    上開不爭執之事實，有被告提出之人力需求申請表、終止勞
    動契約同意書、離職申請單、離職承諾書等影本附卷可稽（
    本院卷一，頁76、104、105、 200），亦為兩造所是認，堪
    信真實。本件兩造爭點厥為：1.原告是否於99年 7月16日與
    被告合意以資遣方式終止契約？2.如前開終止僱傭契約未達
    成合意，則系爭勞動契約有無試用期間約定？如有原告是否
    有未能通過試用期間之情事？3.如認系爭勞動契約無試用期
    間之約定，則被告是否得依勞動基準法第11條第 5款規定終
    止僱傭契約？4.如認兩造僱傭契約未經合法終止，原告得請
    求之工資數額若干？5.被告對原告有無侵權行為之情事？原
    告依據民法第184條第1項規定及民法第 195條規定請求慰撫
    金是否有理由？6.原告請求被告道歉，並將判決書刊登於被
    告公司網站有無依據？本院茲就上開爭點分敘如下：
（一）原告是否於99年 7月16日與被告合意以資遣方式終止契約
      ？
    1.按「當事人互相表示意思一致者，無論其為明示或默示，
      契約即為成立」，民法第153條第1項定有明文。再按「法
      無明文禁止勞雇雙方以資遣之方式合意終止勞動契約，雇
      主初雖基於其一方終止權之發動，片面表示終止勞動契約
      資遣勞方，但嗣後倘經雙方溝通、協調結果，達成共識，
      就該終止勞動契約之方式，意思表示趨於一致，即難謂非
      合意終止勞動契約」（最高法院95年度台上字第 889號判
      決、同院96年度台上字第1749號判決參照）。是依上開實
      務見解，雇主於依據勞動基準法第11條各款規定片面終止
      契約後，不論事實上有無該等法定終止事由之存在，如雙
      方經協調、溝通後之結果，勞工亦透過簽署資遣同意書、
      離職同意書及領取非自願離職證明書、資遣費等方式，同
      意以資遣方式終止勞動契約，亦即雙方針對資遣費之數額
      達成合意，或勞工領取資起費，簽署離職文件，而未為任
      何保留，應可認為勞工已針對契約終止一節，與雇主達成
      合意，則該勞動契約當然發生終止之效力。
    2.經查，原告於99年 7月16日已簽署「離職申請單」（本院
      卷一，頁 105），且於同日簽署之「終止勞動契約同意書
      」已明確記載「本人 ...魏仕諭與資方依勞動相關法令及
      以下資遣條件協商終止勞動契約：一、資方於99年 7月16
      日依勞動基準法第11條預告終止勞動契約，雙方合意於99
      年 7月26日零點（契約終止日）起終止雙方之勞動契約。
       ...四、除資方另有表示外，本人確認資方於本次資遣所
      應為之全部給付，僅限於本同意書所載之項目 ...」（本
      院卷一，頁104），而原告依前開同意書約定，已領取
      6109元之資遣費，且原告於99年 7月16日復簽署「離職承
      諾書」，其上載明「本人原受雇於瀚宇彩晶股份有限公司
       ...，茲經瀚宇彩經公司同意離職。本人茲同意於離職時
      及離職後恪遵下列事項...」（本院卷一，頁200）。
    3.再者，經詢問證人即被告公司法務處長陳凱君證述「 7月
      16日當天，我們決定無法與原告合作下去，法務長請我及
      原告到辦公室，法務長向原告說明進入公司表現讓我們非
      常失望，我們無法繼續僱傭關係，法務長有問原告須不需
      要告訴你何原因，原告說不需要，法務長說基於對原告以
      後的改進，我們還是有告訴原告我們不滿意的地方，法務
      長有問原告終止契約方式，為了不讓原告留下不好紀錄，
      可以讓原告用自動請辭方式，但會給相當資遣費補償，原
      告說他要用資遣，因為他要領失業給付，當日我很訝異，
      原告沒有任何反對終止僱傭關係，原告離開法務長辦公室
      ，我就請原告到我辦公室再次確認你要用什麼方式，原告
      說他要用資遣，請領失業給付，我通知人事單位算資遣費
      ，辦理離職流程，當日原告將東西收拾，我問有無要交接
      ，原告說東西都在桌子上」、「（公司是以資遣終止僱傭
      關係？）剛開始是這種想法，但是是原告合意要資遣」等
      語（本院100年4月11日言詞辯論筆錄，本院卷二，頁3、4
      ），核與證人即時任副總經理暨法務長林秀焦證述「...
      到我向原告說不適用的時候，我出於善意，我擔心原告留
      下不良紀錄問原告是否要自動請辭，自動請辭資遣費我可
      以向公司人力資源處爭取相同的資遣費，後來原告自己說
      他要領失業補助，所以自己以不適用被資遣，由人力資源
      處辦理相關資遣手續」、「（是原告主動說要離職？）是
      我說他不適用，他說好，公司要求比較嚴格，他就接受公
      司的決定」、「（七月十六日當日，原告選擇用資遣方式
      ，對於以資遣方式終止契約，原告與你接觸過程中有無透
      過任何方式表示他不同意接受以資遣終止契約？）沒有。
      」等語大致相符（本院100年2月 9日言詞辯論筆錄，本院
      卷，頁271）。
    4.綜上，依原告求職履歷表所載，其為輔仁大學法律系、英
      國Eeesx University Economy碩士畢業，復歷任律師事務
      所法務助理、數家公司法務、總經理法務室主任，又應徵
      被告公司法務經理（本院卷一，頁 201），顯見應具法律
      專業能力，對自身權益保障張當知之甚稔，惟原告為領取
      失業救助給付而同意被告資遣，且雙方就資遣費數額達成
      合意，原告並進而簽署上開「離職申請單」、「終止勞動
      契約同意書」、「離職承諾書」等文件，原告於前開離職
      文件非僅未為任何不同意資遣之保留，反清楚載明「合意
      終止雙方之勞動契約」，此部分事實亦經證人陳凱君、林
      秀焦證述如上，顯見兩造終止系爭勞動契約，應係經過溝
      通、協調結果達成共識，而就終止系爭勞動契約之意思表
      示達成一致，揆諸前開最高法院判決意旨，本件兩造勞動
      契約確已經雙方合意而終止至明。
（二）本件原告確已於99年 7月16日與被告合意以資遣方式終止
      僱傭契約，已如上述，則有關系爭勞動契約有無試用期間
      約定？原告是否有未能通過試用期間之情事？被告是否得
      依勞動基準法第11條第 5款規定終止僱傭契約？如兩造僱
      傭契約未經合法終止，原告得請求之工資數額若干？等爭
      點則無論敘必要，自屬當然。
（三）至原告另依民法第184條第1項規定及民法第 195條規定請
      求慰撫金、被告道歉，並將判決書刊登於被告公司網站等
      節。按「因故意或過失，不法侵害他人之權利者，負損害
      賠償責任。故意以背於善良風俗之方法，加損害於他人者
      亦同」、「不法侵害他人之身體、健康、名譽、自由、信
      用、隱私、貞操，或不法侵害其他人格法益而情節重大者
      ，被害人雖非財產上之損害，亦得請求賠償相當之金額。
      其名譽被侵害者，並得請求回復名譽之適當處分」，民法
      第184條第1項、第195條第1項分別定有明文；再「當事人
      主張有利於己之事實者，就其事實有舉證之責任」，民事
      訴訟法第 277條前段亦有規定。本件兩造僱傭契約既為合
      意終止，原告負未舉證證明被告有何侵害其權利之行為，
      是原告主張被告應給付慰撫金30萬元並將判決書刊登於被
      告公司網站，且向原告道歉等均屬無據，應予駁回。
五、綜上所述，兩造僱傭契約業經雙方合意於99年 7月26日零點
    起終止，則原告本於雙方僱傭契約及民法第 487條起訴主張
    確認雙方僱傭關係及被告應自99年 7月26日起至同意原告繼
    續提供勞務給付日止，按月每月給付原告 6萬5800元，為無
    理由，應予駁回。另原告依民法第184條第1項、第 195條第
     1項請求被告應給付慰撫金30萬元及向原告道歉，並將判決
    書刊登於被告公司網站亦無理由。原告之訴既無理由，其假
    執行之聲請自亦失所附麗，應併予以駁回。
六、兩造其餘主張陳述及所提之證據，經本院審酌後，認均不足
    以影響本判決之結果，均毋庸再予論述，附此敘明。
七、據上論結，原告之訴為無理由，依民事訴訟法第78條，判決
    如主文。
中    華    民    國    100  年     5    月     31    日
                          勞工法庭    法  官  曾益盛
以上正本係照原本作成。
如對本判決上訴，須於判決送達後20日內向本院提出上訴狀。如
委任律師提起上訴者，應一併繳納上訴審裁判費。
中    華    民    國    100  年    6    月       3    日
                                      書記官  蔡雲璽